臺灣高等法院民事判決
110年度上易字第584號
上　訴　人　賴明靖　　
　　　　　　　　　　　　
被　上訴人　曾婉琳　　
　　　　　　陳驛翔　　
　　　　　　　　　　　

上列當事人間請求侵權行為損害賠償事件，上訴人對於中華民國
110年3月4日臺灣新北地方法院109年度訴字第2895號第一審判決
提起上訴，本院於110年9月15日言詞辯論終結，判決如下：
    主      文
原判決關於駁回上訴人後開第二項之訴部分，及該部分訴訟費用
之裁判均廢棄。
被上訴人應連帶給付上訴人新臺幣10萬元，及被上訴人陳驛翔自
民國109年10月13日、被上訴人曾婉琳自民國109年10月25日起，
均至清償日止，按週年利率百分之五計算之利息。
第一審廢棄部分及第二審訴訟費用，由被上訴人連帶負擔，餘由
上訴人負擔。
    事實及理由
一、本件上訴人主張：伊與被上訴人曾婉琳（下逕稱其名）於民
    國99年10月1日結婚，婚後育有兩名未成年子女。曾婉琳於1
    08年間因工作緣故結識其督導即被上訴人陳驛翔（下逕稱其
    名，與曾婉琳合稱被上訴人），兩人竟於工作期間逐漸發展
    為男女交往關係，除以「寶貝」、「老公」、「老婆」此類
    親密之暱稱互稱外，對話中亦不乏充滿性暗示之詞語，且共
    同出遊約會等行程，相約於陳驛翔之住處見面。曾婉琳曾發
    送「那把我綁住好了、我怕我會癱軟在床上、只要跟老公再
    一起都開心」、「我煩惱月經的問題」、「醫師說是排卵期
    出血」、「所以最近都不可以行房，不然很容易中」、「聽
    到沒有」、「想你」、「在家乖乖等老公回來在出門玩」、
    「就是想撒嬌」等訊息；陳驛翔則回覆「老公怎麼玩都可以
    嗎QAQ、都給老公動、老公被綁住了、要老婆動、把老婆玩
    壞掉、在家一直欺負老婆、把老婆玩壞掉」、「老公忙一下
    」、「喜歡寶貝軟軟的 好抱」等語，顯見其等已有發生性
    行為。陳驛翔更多次唆使曾婉琳與其同居、鼓吹曾婉琳以未
    成年子女之扶養權為籌碼與伊協議離婚之事宜。嗣因曾婉琳
    堅持離婚，經伊查看被上訴人間之LINE對話記錄後始知上情
    。被上訴人所為已逾越社會一般通念所能容忍之行為，且嚴
    重侵害伊之配偶權，爰依民法第184條第1項、第185條第1項
    前段、第195條第1項、第3項規定請求被上訴人連帶賠償新
    臺幣（下同）80萬元（原審為上訴人敗訴判決，上訴人聲明
    不服，僅就10萬元部分提起上訴，其餘不在本院審理範圍）
    。並上訴聲明：㈠原判決關於駁回後開第二項部分廢棄。㈡被
    上訴人應連帶給付上訴人10萬元，及自起訴狀繕本送達之翌
    日起至清償日止，按年息百分之5計算之利息。
二、被上訴人則以：上訴人所提出之對話紀錄係以「聊天記錄匯
    出」功能，並以文字檔儲存後列印，該等記錄方式可自行增
    刪文字內容，且109年1月9日對話紀錄之時間顯示未連貫，
    上訴人所提出之對話內容因時間較久、且對話對象之頭像照
    片模糊，伊等無法確認是否為被上訴人間之對話。縱認該對
    話內容為被上訴人間之對話紀錄，應屬戲謔之玩笑話；又陳
    驛翔所居住社區的大廳，屬於任何人皆可隨意進出之公共區
    域，上訴人所提出原證三戴安全帽女性之照片模糊，看不出
    為何人；縱曾婉琳曾進出陳驛翔住處之社區大廳，亦無法證
    明被上訴人有同居之事實；又曾婉琳與上訴人本有離婚之意
    ，陳驛翔未誘導曾婉琳以子女脅迫上訴人離婚及無破壞上訴
    人與曾婉琳間共同生活圓滿安全及幸福之行為等語資為抗辯
    。並答辯聲明：上訴駁回。
三、本院之判斷：
　㈠按因故意或過失，不法侵害他人之權利者，負損害賠償責任
    ；數人共同不法侵害他人之權利者，連帶負損害賠償責任；
    又不法侵害他人之身體、健康、名譽、自由、信用、隱私、
    貞操，或不法侵害其他人格法益而情節重大者，被害人雖非
    財產上之損害，亦得請求賠償相當之金額；前開規定，於不
    法侵害他人基於父、母、子、女或配偶關係之身分法益而情
    節重大者，準用之，民法第184條第1項前段、第185條第1項
    前段、第195條第1項、第3項分別定有明文。而侵害配偶權
    之行為，並不以通姦行為為限，倘夫妻任一方與他人間存有
    逾越結交普通朋友等一般社交行為之不正常往來，其行為已
    逾社會一般通念所能容忍之範圍，已達破壞婚姻共同生活之
    圓滿安全及幸福之程度，即足當之。
　㈡上訴人主張其與曾婉琳婚姻存續期間，被上訴人間發展為男
    女交往關係，彼此以「老公、老婆」互稱對方，並以性暗示
    對話簡訊調情、相約出遊、並有同居之事實，業據上訴人提
    出原審卷第19-23、27-113、183-187頁及本院卷第127-129
    、145-167頁之LINE對話內容、本院卷第131-133、143頁曾
    婉琳手機螢幕顯示、上訴人與曾婉琳LINE對話內容及本院卷
    第45-47、113-121頁曾婉琳進出陳驛翔社區大廳等照片等件
    為證，惟為被上訴人否認，並以前詞置辯，經查：
  ⒈本院卷第133頁為曾婉琳要求上訴人離婚所傳之訊息，依上訴
    人所提之本院卷第131之手機螢幕翻拍照片，可看出本院卷
    第131頁手機螢幕照片與第133頁LINE帳戶頭像照片相同，足
    認曾婉琳曾以第131頁照片為其手機桌面照片，並曾以「🦁
    長不大小孩🦁」為其LINE之名稱，應堪認定。再依本院卷第
    143頁翻拍之手機螢幕畫面，扣除簡訊、LINE訊息預覽及未
    接來電通知之其他可視範圍之螢幕背景與本院卷第131頁之
    手機螢幕照片相符，可見本院卷第143頁亦為曾婉琳之手機
    螢幕照片。而上開螢幕所顯示時間為3月18日10點02分，LIN
    E對話預覽即有10分鐘前「高專-陳驛翔0105」所傳送之「老
    公忙一下」簡訊內容，再比對本院卷第129頁TXT檔之時間顯
    示，恰為上開10點02分之10分鐘前即9點51分「高專-陳驛翔
    0105」傳送「老公忙一下」予「🦁長不大小孩🦁」，足認「
    高專-陳驛翔0105」於3月18日9點51分曾傳送「老公忙一下
    」簡訊內容予曾婉琳，應堪認定。
　⒉曾婉琳於本院審理時不爭執本院卷第145頁為其與朋友之對話
    （見本院卷第257頁），而依對話內容以觀，本院卷第145、
    147頁為連續之對話，受話方均為「高專-陳驛翔0105」，內
    容則有「喜歡寶貝軟軟的  好抱、在家乖乖等老公回來在出
    門玩」等文字，而左上角受話方之公告均為「出門要報備，
    不然會被老公罰跪算盤」等語；再依本院卷第127頁之翻拍
    照片，左上角亦有相同之公告，於9點47分發話方傳送「就
    是想撒嬌」，比對第129頁TXT檔可看出曾婉琳即「🦁長不大
    小孩🦁」於9點47分傳送「就是想撒嬌」予「高專-陳驛翔01
    05」，足認上開對話均為曾婉琳與「高專-陳驛翔0105」之
    對話。
　⒊而本院卷第127、145、147頁之對話翻拍照片之共同特徵為左
    上角受話方之公告均為「出門要報備，不然會被老公罰跪算
    盤」，此又與原審卷第183-187頁之對話翻拍照片比對，除
    受話方均為「高專-陳驛翔0105」，且左上角公告亦為「出
    門要報備，不然會被老公罰跪算盤」等語；對話內容則有「
    老公怎麼玩都可以嗎QAQ、都給老公動、老公被綁住了、要
    老婆動、把老婆玩壞掉、我怕我會癱軟在床上、只要跟老公
    再一起都開心」等語，以上開受話方為「高專-陳驛翔0105
    」、左上角公告為「出門要報備，不然會被老公罰跪算盤」
    等情綜合判斷，應可認定原審卷第183-187頁亦為曾婉琳與
    「高專-陳驛翔0105」之對話。
　⒋再查，本院卷第165頁之手機翻拍照片之對話內容為「高專-
    陳驛翔：好（上午9：17）、早安貼圖（上午9：17）、發話
    方：想你(上午9：28)、高專-陳驛翔：貼圖」，不但與上述
    ⒉⒊對話畫面之左上角公告「出門要報備，不然會被老公罰跪
    算盤」相同，且與本院卷第167頁TXT檔之文字內容、時間順
    序均相符，而依該TXT檔之對話雙方則為「高專-陳驛翔0105
    」及「🦁長不大的小孩🦁」，足認本院卷第165頁之發話方
    亦為曾婉琳。再依本院卷第161、163頁綜合以觀，第161頁
    為LINE各對話人表列、其中一個對話對象亦為「高專-陳驛
    翔0105」、對話內容預覽為「看來是睡著了，哀.../-\」，
    則與本院卷第163頁TXT檔之文字內容、標點符號、框線符號
    等均相符，可看出是曾婉琳即「🦁長不大的小孩🦁」發送「
    看來是睡著了，哀.../-\」等文字予「高專-陳驛翔0105」
    ，且審酌本院卷第161頁之各對話人表列，尚有群組「曾家
    聯絡網(7)」，益證本院卷第161頁為曾婉琳手機畫面。
　⒌陳驛翔雖辯稱：「高專-陳驛翔0105」並非其在LINE之名稱，
    卷內對話因時間久遠已無法記憶是否其與曾婉琳之對話云云
    ；惟本院依職權查詢陳驛翔之個人戶籍資料，陳驛翔之生日
    為「79年1月5日」（見本院卷第213頁），則「高專-陳驛翔
    0105」之名稱已完整呈現陳驛翔之真實姓名及生日，堪認足
    以辨識為陳譯翔個人使用之LINE帳戶名稱。又有關LINE帳號
    之稱謂，本可隨意更改之，即使目前陳驛翔所使用之稱謂並
    非「高專-陳驛翔0105」，仍無法排除其過往曾使用；參以
    上訴人與陳驛翔先前並不相識，被上訴人曾於相同公司任職
    ，彼此間亦無怨隙，難認曾婉琳為掩護其與另一男子之私密
    對話，構陷陳驛翔，將該男子LINE之名稱透過自己手機操作
    、結合陳驛翔之真實名字及生日重新命名而使上訴人誤認是
    陳驛翔侵害其配偶權，是「高專-陳驛翔0105」之發話及受
    話均為陳驛翔所為，足堪認定。陳驛翔上開所辯，難以憑採
    。
　⒍上訴人另主張：曾婉琳可任意進出陳驛翔之住處，其等有同
    居之事實；被上訴人固不否認本院卷第117頁為陳驛翔之社
    區大廳，惟抗辯：卷內照片之女子無法辨識為曾婉琳，且社
    區大廳為任何人皆可進出之公共區域，無法證明被上訴人有
    同居之事實；經查：依上訴人所提出於109年7月28日拍攝之
    原證3影片檔（時間為20：57：09至20：57：22），經本院
    以彩色列印附卷(見本院卷第45-47頁)，再比對上訴人於本
    院審理時所提出同日晚間拍攝之20：54：25及20：55：11之
    第113、115頁照片中女子之身形、衣著形式、衣著顏色、頭
    戴深色安全帽及身上之淺藍色背包等特徵，再搭以本院卷第
    115頁曾婉琳正面照片綜合以觀，上訴人所提之原證3影片檔
    應為曾婉琳無誤。而原證3影片檔呈現之時間為109年7月28
    日20：57：09至20：57：22，曾婉琳手提黃色塑膠袋步入陳
    驛翔住處大廳（見本院卷第45-47頁），再比對本院卷第117
    頁之照片，照片中步入社區大廳女性之穿著、背包、頭戴安
    全帽、手提黃色塑膠袋等特徵均與上開原證3影片檔列印照
    片(見本院卷第45-47頁)及本院卷第113-115頁相符，足認上
    開照片中之女性均為曾婉琳；而本院卷119-121頁照片顯示
    時間為20：57：37及20：57：39，以時間點看顯然係銜接上
    開照片，雖照片較為模糊，然仍清晰可辨為一揹著背包、手
    提黃色塑膠袋之女子準備按電梯上樓，而該女子身上之背包
    及塑膠袋之顏色等特徵均與曾婉琳步入陳驛翔社區大廳時之
    穿著相符，足認本院卷第119、121頁照片中女子亦為曾婉琳
    ，則上訴人稱曾婉琳可任意進出陳驛翔住家，尚非無據，並
    非如陳驛翔所辯曾婉琳僅進出其社區大廳，至為明確。
　⒎被上訴人雖辯稱：縱認對話屬實，其等無曖昧情愫，前開對
    話均為朋友間互開玩笑之用語，不足證明其等有不正常之交
    往關係，且僅以曾婉琳進入陳驛翔社區大廳，亦不足以認定
    其等同居云云。惟細觀被上訴人間之對話內容，彼此以「老
    公、老婆」互稱對方，並有談及性愛、撒嬌、互報行蹤之打
    情罵俏之調情用語；又曾婉琳斯時為有夫之婦，與上訴人間
    尚有二名10歲及7歲之子女，卻在晚上家庭核心時間將近9點
    隻身至陳驛翔之住處，依卷內照片雖無法認定有通姦之事實
    ，然以其等間親密之對話及晚上於陳驛翔住處相會之情況，
    被上訴人所為顯已逾越一般男女正常交往之分際，被上訴人
    前開所辯，委無足採；至於陳驛翔抗辯原審卷第19-23、27-
    113頁之對話內容為可經過編輯之TXT檔，其否認形式上真正
    等語，惟即使不採此部分之對話內容，依本院上開⒈至⒋⒍所
    述之證據，仍足以認定被上訴人間逾越結交普通朋友等一般
    社交行為之不正常往來，其行為已逾社會一般通念所能容忍
    之範圍，已達破壞婚姻共同生活之圓滿安全及幸福之程度。
    綜上，被上訴人共同侵害上訴人之配偶權，應堪認定。
  ㈢按不法侵害他人之人格權，被害人受有非財產上損害，請求
    加害人賠償相當金額之慰撫金時，法院對於慰撫金之量定，
    應斟酌實際加害情形、所造成之影響、被害人所受精神上痛
    苦之程度、雙方之身分、地位、經濟狀況及其他各種情形，
    以核定相當之數額（最高法院47年台上字第1221號、51年台
    上字第223號、76年台上字第1908號裁判要旨參照）。而身
    分法益與人格法益同屬非財產法益，上開有關人格法益受侵
    害酌定慰撫金之標準，自得為衡量因身分法益受侵害所生損
    害賠償金額之參考。查曾婉琳無視婚姻之忠誠義務，陳驛翔
    明知曾婉琳為有配偶之人，其等2人共同侵害上訴人之配偶
    權，嚴重破壞上訴人與曾婉琳婚姻關係之和諧、圓滿，共同
    侵害上訴人之配偶權，且情節重大，堪認上訴人受有精神上
    之痛苦，揆諸前揭規定，自應連帶對上訴人負侵權行為損害
    賠償之責。爰審酌上訴人與曾婉琳係於99年間結婚，因被上
    訴人間之交往等情致上訴人身心所受之精神上傷害及痛苦，
    難謂非屬重大；又審酌上訴人為大學畢業，曾婉琳為大學畢
    業、陳驛翔為高職畢業，且上訴人名下有不動產，被上訴人
    名下均無不動產或汽車等財產資料，並參以兩造自107年至1
    09年之所得資料，有兩造稅務電子閘門財產所得調件明細表
    附卷可佐（見本院卷第221-251頁）。本院斟酌兩造之身分
    、地位、經濟能力與上訴人所受之精神上痛苦，認上訴人請
    求被上訴人連帶賠償精神慰撫金10萬元，尚稱合理，應予准
    許。
四、又按給付無確定期限者，債務人於債權人得請求給付時，經
    其催告而未為給付，自受催告時起，負遲延責任。其經債權
    人起訴而送達訴狀，或依督促程序送達支付命令，或為其他
    相類之行為者，與催告有同一之效力，民法第229條第2項定
    有明文。又遲延之債務，以支付金錢為標的者，債權人得請
    求依法定利率計算之遲延利息，為同法第233條第1項前段所
    明定。本件上訴人請求被上訴人賠償上開損害，並無確定給
    付期限，依上規定，被上訴人自收受民事起訴狀繕本送達時
    起，即應負遲延責任。是上訴人請求陳驛翔自起訴狀繕本送
    達翌日即109年10月13日（見原審卷第123頁送達證書）、曾
    婉琳自起訴狀繕本送達翌日即109年10月25日（見原審卷第1
    19頁送達證書）起，均至清償日止，加給按年息5%計算之法
    定遲延利息，亦屬有據。　　
五、綜上所述，被上訴人依民法第184條第1項、第185條第1項、
    第195條第1項、第3項等規定，請求被上訴人連帶給付10萬
    元，及陳驛翔自起訴狀繕本送達翌日即109年10月13日、曾
    婉琳自起訴狀繕本送達翌日即109年10月25日起，均至清償
    日止，加給按年息5%計算之法定遲延利息，自屬正當，應予
    准許。原審就上開應准許部分，為上訴人敗訴之判決，尚有
    未洽，爰由本院予以廢棄，分別改判決如主文第2、3項所示
    。
六、本件事證已臻明確，兩造其餘之攻擊或防禦方法及所用之證
    據，經本院斟酌後，認為均不足以影響本判決之結果，爰不
    逐一論列，附此敘明。
七、據上論結，本件上訴為無理由，依民事訴訟法第450條、第7
    8條、第85條第2項，判決如主文。　　
中　　華　　民　　國　　110 　年　　9 　　月　　29　　日
                  民事第二十二庭
                      審判長法  官  張靜女
                            法  官  范明達
                            法  官  葉珊谷
正本係照原本作成。
不得上訴。
中　　華　　民　　國　　110 　年　　9 　　月　　29　　日

                            書記官  陳玉敏